臺灣高等法院刑事判決
110年度上易字第1752號
上  訴  人  
即  被  告  高光磊



上列上訴人即被告因違反性騷擾防治法案件，不服臺灣新北地方
法院110年度易字第196號，中華民國110年8月31日第一審判決（
起訴案號：臺灣新北地方檢察署109年度偵字第38501號），提起
上訴，本院判決如下：
    主  文
上訴駁回。
    事實及理由
一、經本院審理結果，認第一審以上訴人即被告甲○○（下稱被告
    ）犯性騷擾防治法第25條第1項之性騷擾罪，判處有期徒刑6
    月，如易科罰金，以新臺幣1,000元折算1日，經核認事用法
    及量刑均無不當，應予維持，除第一審判決書第7頁第24、2
    5行有關「而證人A女亦證稱為被告以下體碰觸約有5分鐘」
    之記載應予刪除外，並引用第一審判決書記載之事實、證據
    及理由（如附件）。
二、被告上訴意旨略以：臺北捷運三和國中站至三重國小站之車
    程僅約1分鐘，代號AD000-H10918號成年女子（真實姓名年
    籍詳卷，下稱A女）卻稱遭被告碰觸5分鐘，且被告甫於民國
    109年5月1日發生車禍，導致雙腳嚴重受傷、左腳掌有骨折
    現象，行走速度較正常人緩慢，A女卻稱被告係「光速跑走
    」，可見A女證詞並不實在；卷內之監視錄影翻拍照片，僅
    能證明被告當日確有搭乘捷運，但畫面模糊，難以認定被告
    、A女之相對位置及A女所指訴之被告行為，是以並無證據佐
    證A女指述之真實性，原審判決僅依A女證詞即認定被告犯罪
    ，違反最高法院103年度台上字第1976判決揭示「不得以被
    害人證詞作為有罪判決唯一依據」之意旨，為此提起上訴，
    請判決被告無罪等語。
三、本院查：
　㈠原審依憑被告承認當天搭乘臺北捷運自三和國中站上車之供
    述、A女及證人曾柏翰之證詞、捷運站及車廂監視器影像翻
    拍照片、被告持用之悠遊卡交易紀錄、臺北捷運公司網站列
    印捷運路網圖，以及原審法院107年度審易字第3365號刑事
    判決、本院被告前案紀錄表等證據，認定被告意圖性騷擾，
    乘A女不及抗拒而為觸摸其臀部之犯行，已詳敘所憑之證據
    與認定之理由，以及被告所辯各節何以俱不足採之依據，並
    無任何憑空推論之情事，亦與經驗法則、論理法則無違。
　㈡被告雖執前詞提起上訴。然查：
　　⑴告訴人之告訴，係以使被告受刑事訴追為目的，難免故予
      誇大，是其指訴是否與事實相符，仍應調查其他證據以資
      審認。換言之，被害人縱立於證人地位而為指證及陳述，
      且其指證、陳述並無瑕疵可指，仍不得作為有罪判決之唯
      一依據，應調查其他證據以察其是否與事實相符，亦即仍
      須有補強證據以擔保其指證、陳述之真實性，始得採為斷
      罪之依據。惟所謂之補強證據，並非以證明犯罪構成要件
      之全部事實為必要，倘其得以佐證告訴人指述之犯罪非屬
      虛構，能予保障所指述事實之真實性，即已充分。又得據
      以佐證者，雖非直接可以推斷該被告之實行犯罪，但以此
      項證據與告訴人之指述為綜合判斷，若足以認定犯罪事實
      者，仍不得謂其非屬補強證據。是所謂補強證據，不問其
      為直接證據、間接證據，或係間接事實之本身即情況證據
      ，均得為補強證據之資料（最高法院105年度台上字第273
      號、103年度台上字第1976號判決意旨參照）。
　　⑵卷附之捷運車廂影像翻拍照片（偵查卷第22、23頁），雖
      因監視器設置之角度，無法拍得被告與A女之當時相對位
      置及站立情形，然觀諸該些影像照片，顯示車廂內站立之
      乘客雖然人數不少，但肢體均能保持適當間隔，不致因人
      潮過多而相互緊貼，可見A女證稱：當時不是尖峰時段，
      也因為疫情關係，乘客間都保持30公分以上距離，被告卻
      將手及身體均緊貼伊，並用下體持續磨蹭伊屁股，伊就覺
      得被性騷擾了，因為可以很明顯感覺對方是直接貼在伊身
      後等情（偵查卷第81頁，110年度易字第196號卷《下稱原
      審卷》第114至118頁），洵非子虛。又被告於103年5月、1
      07年8月及109年7月間，均曾乘人不及抗拒而為觸摸女子
      胸部、臀部之性騷擾行為，先後經檢察官提起公訴，嗣均
      因該等案件之告訴人與被告達成和解撤回告訴，而判決被
      告公訴不受理等情，有臺灣新北地方檢察署103年度調偵
      字第2507號、107年度偵字第29158號、臺灣臺北地方檢察
      署109年度偵字第21143號起訴書、原審法院103年度審易
      字第4266號、107年度審易字第3365號判決書及本院被告
      前案紀錄表附卷可憑（偵查卷第59至67頁，原審卷第17至
      19頁），足認被告之犯罪手法具有明顯同一性，且既已曾
      因不當碰觸女性臀部而遭檢察官起訴之經驗教訓，衡情理
      應更加小心謹慎，避免不必要之肢體碰觸，縱使不慎碰觸
      ，亦當會立即縮手致歉，以避免再遭他人提告而身陷糾紛
      ，由此可知，若非被告故意為之，自無可能發生A女所稱
      自其後方緊貼、持續觸摸其臀部之異常行為，是以上開品
      格證據，亦可作為A女所述真實可採之補強證據。被告空
      言辯稱：原審判決係以A女證詞作為認定其犯罪之唯一證
      據云云，洵非實情。
　　⑶證人之供述縱有先後不符或彼此歧異，究竟何者為可採，
      法院本得斟酌各情，作合理之比較，依據經驗與論理法則
      予以判斷，定其取捨，尤其證人之記憶常隨時間之流逝，
      或與日常事務結合，難免逐漸模糊或產生干擾，且人之記
      憶亦會因個人對事物之理解力、專注力、智識程度或年齡
      大小而有所差別，對於事情之細節更可能會因時間之經過
      而淡忘。若其基本事實之陳述與真實性無礙，仍非不可採
      信，非謂一有不符或矛盾，即認其全部均為不可採納（最
      高法院110年度台上字第2915號判決意旨參照）。就有關
      被告自三和國中站上車後，即緊貼A女身後，並於捷運行
      駛過程中，以下體往前觸碰、磨蹭A女臀部，A女因此轉頭
      回看，被告旋於三重國小站時離開該車廂等核心事實，A
      女於警詢、偵查及原審始終證述一致（偵查卷第17至19、
      81、82頁，原審卷第113至118頁）。A女於警詢雖曾稱「
      性騷擾持續約5分鐘」等語（偵查卷第18頁），然此等在
      驚恐下對於時間經過之評估，本即難以精確，A女復始終
      證稱是「自三和國中站至三重國小站」間遭被告性騷擾等
      情明確，故前揭細節性之時間估算縱使有誤，亦不影響A
      女其餘證詞之可信度。
　　⑷被告雖於109年5月1日發生車禍，受有頸部扭傷、右踝擦挫
      傷、左足挫傷等傷勢而持續就醫，有被告提出之新北市政
      府警察局道路交通事故當事人登記聯單、診斷證明書、傷
      勢照片存卷可按（本欲卷第33至52頁），然並不影響被告
      之正常行動能力，此觀諸被告持用之悠遊卡交易紀錄（偵
      查卷第29頁），顯示被告自109年5月4日起，幾乎每日均
      有搭乘捷運之紀錄，甚至1日內多次搭乘，以及被告提出
      之進出站事由說明表（本院卷第135、136頁），顯示其在
      該期間內一再搭乘捷運面交、辦事，暨被告自承：109年5
      月間伊有時會搭捷運到處亂逛，因為當時機車撞壞了等情
      （本院卷第99頁），即臻明瞭。A女就其如何遭被告性騷
      擾、如何反應及被告何時離去等基本犯罪事實，指述始終
      一致，且有前述補強證據足以參核印證，堪予採信乙節，
      業如前述，則縱算A女於原審證稱：「三重國小一到站，
      他（指被告）就光速跑走了」等語（原審卷第116頁），
      不無誇大之情事，然其亦證稱：「（所謂快慢的比較基準
      ？可否形容？）我一轉頭人就不見了，我本來要找這個人
      ，他身穿白色外套袖子有紫色條紋，背亮藍色背包，我還
      往另一個車廂看都看不到」等語（原審卷第116、117頁）
      ，足認A女有關被告「光速跑走」之陳述，僅屬於感受性
      之誇大描述，並無礙於其證詞之真實性。被告徒以其因車
      禍受傷，不可能「光速跑走」為由，遽指A女之證詞顯不
      可信云云，要無可採。
　　⑸有關刑之量定，屬法院得依職權自由裁量之事項，苟於量
      刑時，已以行為人之責任為基礎，並斟酌刑法第57條各款
      所列一切情狀，在法定刑度之內予以裁量，又未濫用其職
      權，所量之刑亦無違公平、比例、罪刑相當等量刑原則者
      ，即不得遽指為違法（最高法院110年度台上字第5521號
      判決意旨參照）。原判決已於理由欄內具體說明被告所為
      欠缺對於他人身體隱私及自主權之尊重，性別平等觀念薄
      弱，對A女身心造成一定程度之傷害，又其前已2次因實施
      性騷擾遭檢察官提起公訴，卻皆與該等案件之告訴人達成
      和解而判決公訴不受理，致心存僥倖，未能因此知所警惕
      避免再犯，未見悔過之意，且始終否認犯罪，未能獲得A
      女原諒，兼衡其自陳二技畢業、已從勞動部勞動力發展署
      水電產訓班結業、需扶養母親等刑法第57條所列各款情事
      ，而在法定刑度內判處有期徒刑6月，並諭知易科罰金之
      折算標準，並無違反公平原則、比例原則、罪刑相當原則
      ，或有何逾越法律所規定範圍，抑或濫用權限之情形。況
      被告提起上訴，仍猶執陳詞否認犯罪，復迄未能與A女達
      成和解取得原諒，可見原審量刑基礎並未發生任何改變；
      被告提出之109年度臺北市中低收入戶卡、綜合所得稅各
      類所得資料清單、全國財產總歸戶財產查詢清單、教會人
      員之通訊錄名單擷圖（本院卷第59至71頁），復僅能說明
      被告之財產狀況及交友情形，尚無足資為有利於被告之量
      刑認定。從而被告指摘原審量刑過重云云，亦屬無據。
　　⑹至被告聲請勘驗捷運車廂之錄影光碟，欲證明伊不可能如A
      女所言「光速跑走」（本院卷第99、100頁），然A女此等
      感受性之誇大描述，並無礙於其證詞之真實性，業如前述
      ；本案卷證內亦無被告所稱之捷運車廂錄影光碟，經本院
      向新北市政府警察局三重分局函詢之結果，復已無檔案留
      存，有該局110年12月24日新北警重刑字第1103825922號
      函附卷可稽（本院卷第119頁），故上開證據已無調查之
      必要，附此敘明。
　㈢從而，被告提起本件上訴，無非係對於原判決已明白論斷說
    明之事項，猶執陳詞，再事爭執，其上訴為無理由，應予駁
    回。　
據上論斷，應依刑事訴訟法第373條、第368條，判決如主文。
本案經檢察官吳文正提起公訴，被告提起上訴後，檢察官洪威華
到庭執行職務。
中　　華　　民　　國　　111 　年　　1 　　月　　26　　日
                  刑事第二十一庭審判長法　官  林怡秀
                                      法　官  胡宜如
                                      法　官  劉元斐
以上正本證明與原本無異。
不得上訴。
                                      書記官  陳靜雅
中　　華　　民　　國　　111 　年　　1 　　月　　26　　日
附錄：本案論罪科刑法條全文
性騷擾防治法第25條
意圖性騷擾，乘人不及抗拒而為親吻、擁抱或觸摸其臀部、胸部
或其他身體隱私處之行為者，處2年以下有期徒刑、拘役或科或
併科新臺幣10萬元以下罰金。
前項之罪，須告訴乃論。
附件：
臺灣新北地方法院刑事判決
                                      110年度易字第196號
公　訴　人　臺灣新北地方檢察署檢察官
被　　　告　甲○○　
                    
                    
                    
選任辯護人　余昇峯律師（法律扶助）               
上列被告因違反性騷擾防治法案件，經檢察官提起公訴（109 年
度偵字第38501 號），本院判決如下：
    主  文
甲○○意圖性騷擾，乘人不及抗拒而為觸摸其臀部之行為，處有
期徒刑陸月，如易科罰金，以新臺幣壹仟元折算壹日。
    事  實
一、甲○○於民國109 年5 月27日8 時46分許，在臺北大眾捷運股
    份有限公司（以下稱臺北捷運公司）中和新蘆線之三和國中
    站搭乘上開捷運路線往南勢角方向列車，見AD000-H109181 
    （真實姓名、年籍均詳卷，以下稱Ａ女）獨自1 人搭車，認
    有機可乘，竟意圖性騷擾，乘Ａ女不及抗拒之際，緊貼於Ａ女
    身後站立，並以其下體觸碰、磨蹭Ａ女之臀部，以此方式對Ａ
    女為性騷擾1 次。嗣經Ａ女發覺有異，乃回頭察看，甲○○旋
    於上開列車抵達三重國小站時，快速逃離上開車廂，嗣並於
    次站即大橋頭站下車離去。
二、案經Ａ女訴由新北市政府警察局三重分局報告臺灣新北地方
    檢察署檢察官偵查起訴。
    理  由
壹、程序方面按被告以外之人於審判外之言詞或書面陳述，除法
    律有規定者外，不得作為證據，刑事訴訟法第159 條第1 項
    固定有明文。惟被告以外之人於審判外之陳述，雖不符前4 
    條之規定，而經當事人於審判程序同意作為證據，法院審酌
    該言詞陳述或書面陳述作成時之情況，認為適當者，亦得為
    證據；當事人、代理人或辯護人於法院調查證據時，知有第
    159 條第1 項不得為證據之情形，而未於言詞辯論終結前聲
    明異議者，視為有前項之同意，同法第159 條之5 亦有規定
    。本案下述所引被告甲○○以外之人於審判外之陳述，經本院
    提示各該審判外陳述之內容並告以要旨，被告及辯護人均同
    意有證據能力（見本院易字卷第50頁），復經本院審酌該等
    供述證據作成之客觀情狀，並無證明力明顯過低或係違法取
    得之情形，且為證明本案犯罪事實所必要，認為以之作為證
    據應屬適當，均應有證據能力。另本院後述所引用之其餘非
    供述證據，經本院依法當庭提示令被告辨認並依法調查外，
    復無證據足證係公務員違背法定程序所取得，又為證明本案
    犯罪事實所必要，亦均得作為本案證據。
貳、實體方面
一、認定犯罪事實所憑之證據及理由訊據被告固坦承有於上開時
    間，於臺北捷運公司之三和國中站搭乘往南勢角方向之捷運
    列車，並於大橋頭站下車離去等事實，惟矢口否認有何意圖
    性騷擾，乘告訴人不及抗拒而以下體碰觸告訴人臀部之犯行
    ，辯稱：我在去年5 月1 日發生車禍，兩隻腳都有受傷且蠻
    嚴重的，又怕中藥藥氣滲出來影響別人，所以我兩隻腳都用
    塑膠袋包起來，不可能碰觸他人身體或跑走，而且會站不穩
    云云。辯護人則為被告辯護稱：被告於109 年5 月1 日在新
    北市淡水區與他人發生車禍事故，致被告受有頸部扭傷、右
    踝擦挫傷、左足挫傷等傷勢，於同年6 月間另發現左足第一
    蹠骨骨折，並持續至同年8 月間皆有在醫院中醫門診治療及
    於診所進行傷口清創，因此被告於案發時，因足部受傷，且
    捷運車廂內人數眾多、擁擠，又無座位可以讓被告坐下，因
    此被告進入車廂後即選擇直立支柱扶持站立，極可能因腳部
    傷勢站不穩且人多擁擠之情形而導致告訴人誤會，此外，告
    訴人審理時證稱其係遭一個軟軟的物品磨蹭，究竟係被告放
    置於口袋內之物品或確為被告之下體，均無從判斷，而告訴
    人未能看到被告身體下方之部位，亦無法從車窗反射看到，
    則其所述被告係以下體磨蹭乙節，無非係證人觸覺之感受，
    此部分純粹係證人之揣測，另告訴人於審理時證稱被告係穿
    著白色上衣且袖口有紫色條紋，惟被告當日係穿著黃綠色上
    衣及白底袖口深色之外套，自不能證明被告有對告訴人為性
    騷擾，又告訴人提及「被告是慣犯」乙節，若非從警方處得
    知訊息，告訴人當無從得知被告之前曾有涉犯其他性騷擾案
    件，而依據告訴人於警詢之陳述已表示案發時她還在疑惑是
    否有性騷擾之行為，今日證述卻斬釘截鐵稱被告所為係性騷
    擾行為，可見其證述已經遭污染，不足為不利於被告之認定
    。又被告當時因為有事需下車，因而事先準備以利下車，並
    無告訴人所述迅速離開之行為，此部分無非係證人主觀之感
    受，並不足以證明被告當時未受傷勢影響而行動自由。至於
    被告先前曾有涉嫌性騷擾案件之前案紀錄，但不能因此即認
    為本件亦為被告所為，否則有違無罪推定原則，是依據公訴
    人所提出之證據資料，僅有告訴人單一之瑕疵指述，別無其
    他補強證據足以證明被告有對告訴人為性騷擾之行為等語。
    經查：
  ㈠被告有於上開時間，於臺北捷運公司之三和國中站搭乘往南
    勢角方向之捷運列車，並於大橋頭站下車離去等情，業據被
    告於警詢、偵查中及本院準備程序時均坦認無誤（見偵字卷
    第9 至12、91至92頁、本院易字卷第48至51頁），核與證人
    即告訴人Ａ女於警詢、偵查中及本院審理時之指述（見偵字
    卷第17至19、81至82頁、本院易字卷第114 至118 頁）及證
    人曾柏翰於警詢中之證述（見偵字卷第75頁）相符，並有性
    騷擾案件代號與真實姓名對照表（見偵字不公開卷第3 頁）
    、被告於案發當日進入捷運站及案發列車車廂監視器影像翻
    拍照片共5 張（見偵字卷第21至23頁）、被告持用之悠遊卡
    交易記錄（見偵字卷第29至30頁）及臺北捷運公司網站列印
    捷運路網圖（見本院易字卷第107 頁）各1 份在卷可稽，上
    揭事實，首堪認定。
  ㈡證人Ａ女於警詢中指稱：當天我在捷運站三和國中站往三重國
    小時，在搭車過程中遭一名男子貼近我後背，並用下體摩擦
    我的屁股，持續約5 分鐘，我察覺後回頭看他，他便落荒而
    逃等語（見偵字卷第17至18頁）；於偵查中亦指稱：我是在
    徐匯中學站上車，在捷運三和國中站停車完後，我就感覺到
    有一個人一上車就緊貼在我的右後方，我當時就覺得很奇怪
    ，明明我的左邊和右邊都還有空間，為何他偏偏要貼在我身
    邊，而且當時我的背包是前背，所以我可以很明顯感覺對方
    是直接貼在我的身後，在往三重國小站的過程中，我當時有
    故意一直回頭看著他，示意要他跟我保持距離，不要那麼近
    ，但他還是繼續貼著我，並開始用他的下體磨蹭我的屁股，
    我有回頭去看他，對方就在三重國小站停靠時用很快的速度
    跑到別節車廂離開等語（見偵字卷第81頁）；於本院審理時
    證稱：我搭捷運是把包包往前背，被告從三和國中站一進站
    就一直貼著我背後，他的手拉著拉環還貼在我的手上，身體
    也貼在我身體，列車行進中，被告就開始用下體磨蹭我的屁
    股，就是感受到屁股被撞還有軟軟的東西在撞我，從三和國
    中站到三重國小站都是持續磨蹭，列車到三重國小站，被告
    就光速逃走，我就覺得我被性騷擾了等語（見本院易字卷第
    114 、116 頁）。互核Ａ女於歷次之指述內容，可知被告於
    三和國中站上車後即緊貼於Ａ女身後，並於捷運行駛過程中
    ，以下體往前觸碰、磨蹭Ａ女臀部，而Ａ女於發覺為被告不當
    碰觸後，亦轉頭看之，被告旋於列車抵達三重國小站時離開
    現場並至其他車廂等核心事實，始終證述一致。佐以被告與
    Ａ女素不相識，亦無仇恨或糾紛，此經被告及Ａ女均陳述明確
    （見偵字卷第12、14至15、19、82頁、本院易字卷第117 、
    118 頁），且Ａ女另於本院審理時證稱：我從有捷運開始就
    有搭乘過等語（見本院易字卷第117 頁），顯見Ａ女並非偶
    然或甚少以捷運作為交通工具，對於捷運擁擠時乘客間難免
    之碰觸應能理解，若非被告碰觸之部位及方式甚為異常，實
    無指訴與其素不相識之被告之理，況且，遭他人以下體碰觸
    屁股一事，對女性而言已屬難堪，若非為真實，Ａ女當無設
    詞誣陷被告之動機或必要，再參以Ａ女先後於偵查中及本院
    審理時均係具結後作證，承擔證述不實之偽證罪追訴、處罰
    風險，客觀上亦無輕率攀誣被告而有害人害己之虞，足認Ａ
    女前揭指述確有極高之可信度，應堪採信，足認被告確有於
    上揭時間，在三和國中站搭乘上開捷運路線，見Ａ女1 人搭
    車，遂認有機可乘，乘Ａ女不及抗拒之際，緊貼於Ａ女身後站
    立，並以其下體觸碰、磨蹭Ａ女之臀部，嗣Ａ女發覺有異而回
    頭察看，被告隨即於列車抵達三重國小站時，快速逃離上開
    車廂等情，應屬真實。
  ㈢按被告之前科紀錄等品格證據如與犯罪事實全然無關者，為
    避免影響職業法官認定事實之心證，該等證據應不得先於犯
    罪事實之證據而為調查，此乃刑事訴訟法第288 條增訂第4
    項規定之所由設，基於習性推論禁止之法則，除非被告主動
    提出以為抗辯，自亦不容許由檢察官提出被告之品格證據資
    為證明犯罪事實之方法，俾免導致錯誤之結論或不公正之偏
    頗效應，惟被告之品格證據，倘與其犯罪事實具有關聯性，
    參諸外國立法例（美國聯邦證據法第404 條( b)）及實務（
    日本東京高等裁判所2011年3 月29日岡本一義放火案件判決
    ），則可容許檢察官提出供為證明被告犯罪之動機、機會、
    意圖、預備、計畫、認識、無錯誤或意外等事項之用，而於
    前科之犯罪事實具有明顯的特徵，且該特徵與待證之犯罪事
    實有相當程度的類似性，憑此可合理推理判斷該兩案之嫌犯
    為同一人時，得以將前科利用於被告與犯人之同一性之證明
    使用（最高法院100 年度台上字第2806號、102 年度台上字
    第810 、5285號、103 年度台上字第120 號等判決可資參照
    ）。是藉由前科等他案犯罪事實證明被告之不良性格，再由
    不良性格導出本案之主觀構成要件要素，可謂係基於經驗法
    則、論理法則之合理推論，造成事實誤認之危險性極低，尚
    無禁止之必要。另容許以同種前科內容認定犯罪主觀要素之
    界線，應限定於已「根據其他證據認定犯罪的客觀要素」為
    前提，換言之，以前科等他案犯罪事實為證據，僅能用於認
    定如同本案故意之主觀構成要件要素，至於客觀構成要件，
    仍須經由前科內容以外之其他證據得到證明，始得為有罪判
    決。而查，本案於客觀上，被告確於上揭時、地，緊貼於Ａ
    女身後，並於捷運行駛過程中，以下體觸碰Ａ女臀部等情，
    業經本院認定如前。又被告前於107 年間，涉嫌在捷運上以
    大腿隔著衣物緊貼女性臀部，並以手臂觸碰女性臀部而性騷
    擾，經檢察官提起公訴，嗣於法院承審中，該案告訴人與被
    告達成和解而撤回告訴等情，有臺灣新北地方檢察署107 年
    度偵字第29158 號起訴書、本院107 年度審易字第3365號刑
    事判決及臺灣高等法院被告前案紀錄表各1 份在卷可參（見
    偵字卷第63至67頁），是被告於前揭另案經檢察官提起公訴
    之犯罪事實與本案相似，均係於捷運上，以身體下半身靠近
    並觸碰女性臀部之部位，而被告既曾為檢察官認定其對女性
    不當之身體接觸，而遭提起公訴之經驗教訓，衡情對自身行
    止自應更加謹慎，避免不當接觸而產生誤解，或於不慎碰觸
    他人時，應即表示非故意並致歉，以避免遭他人提告性騷擾
    等糾紛，由此可知，若非被告有意為之，自無可能再發生如
    本案Ａ女所指異於常情之碰觸情形，或於Ａ女轉頭示意時，被
    告隨即遁逃而表現出虛心之貌，可徵被告於本案以下體碰觸
    告訴人臀部時，主觀上確有意圖性騷擾之犯意至明。
  ㈣被告之抗辯及辯護人之辯護意旨不採之理由
  ⒈被告雖辯稱：案發前有發生車禍，兩隻腳都受傷，又以塑膠
    袋包起雙腳避免中藥滲出，不可能碰觸他人身體或跑走，而
    且會站不穩云云。辯護人則辯護稱：被告於案發前因車禍導
    致腳部擦挫傷、左足第一蹠骨骨折，極可能因腳部傷勢站不
    穩且人多擁擠之情形致告訴人誤會等語。然查，證人Ａ女於
    本院審理時證稱：被告從三和國中站上車站到我後面一路到
    三重國小站被告離開我身邊為止，我都沒有變換我的位置，
    都是面對車窗站著，被告站在我後面，被告是在我背後朝我
    面對的窗戶方向頂我，被告的手跟身體都貼在我的手跟身體
    ，被告的下體頂我的力道最大，是力量的來源，這種磨蹭從
    三和國中站到三重國小站一直都是等語（見本院易字卷第11
    6 至118 頁），可知Ａ女係遭被告以「身體」之下半部碰觸
    ，時間亦非甚為短暫等情。衡情，捷運列車於行進過程中搖
    晃，乘客為穩住身體重心避免跌倒，多會踩穩腳部並穩住下
    盤，若因腳步站不穩，亦是身體之「上半身」率先隨列車行
    進方向往前撲或向後傾倒，且縱因捷運人潮眾多，乘客間縱
    因不小心而有所碰觸，通常於接觸後，就會即時分開，以免
    引發糾紛，但觀諸被告觸碰之部位及時間久暫，實與因車輛
    行進中晃動所導致之乘客間身體上半身間短暫、輕微接觸之
    常情未符。再依Ａ女所繪製之示意圖（見本院易字卷第129頁
    ）可知，捷運列車係朝Ａ女及被告之左邊方向行駛（即由Ａ女
    之右方朝左方行駛），顯見Ａ女遭被告磨蹭之施力方向與捷
    運列車行進方向互為垂直，已與乘客因車輛前進或煞車所導
    致身體亦往行車之方向前後晃動情形不同。由此可知，被告
    以下體觸碰Ａ女臀部之行為並非因捷運列車行進晃動而單純
    無意觸及，被告所辯及辯護人此部分辯護顯係臨訟卸詞，不
    足採信。
  ⒉辯護人再辯護稱：Ａ女證稱其係遭一個軟軟的物品磨蹭，究竟
    係被告放置於口袋內之物品或確為被告之下體，均無從判斷
    ，而Ａ女未能看到被告身體下方之部位，亦無法從車廂車窗
    的反射看到，則其所述被告係以下體磨蹭乙節，純粹係證人
    之揣測等語。惟證人Ａ女已明確指稱係被告下體碰觸其臀部
    ，而非其他物品，參以一般人若為人體之部分碰觸或以其他
    物品等物碰觸，其身體之觸覺係完全不同，而證人Ａ女亦證
    稱為被告以下體碰觸約有5 分鐘，若非近距離貼近且時間非
    短，證人Ａ女又豈能清楚感覺到係被告以下體碰觸其臀部，
    是以證人Ａ女之證詞確係可信，是辯護人此部分辯護，亦不
    足採。
  ⒊辯護人又辯護稱：證人Ａ女於審理時證稱被告係穿著白色上衣
    且袖口有紫色條紋，惟被告當日係穿著黃綠色上衣及白底袖
    口深色之外套，自不能證明被告有對Ａ女為性騷擾等語。惟
    證人Ａ女於偵查中證稱：在車上故意貼著我的人當時有戴眼
    鏡等語（見偵字卷第82頁）；於本院審理時證稱：他身穿白
    色外套袖子有紫色條紋，背亮藍色背包等語（見本院卷第11
    7 頁），是證人Ａ女並未於本院審理時證述「被告係穿著白
    色上衣」，且所證述被告之穿著特徵亦與前揭監視器影像翻
    拍照片（見偵字卷第21至23頁）所攝得犯罪嫌疑人於案發當
    日之穿著（即戴眼鏡、衣著白底外套、背亮藍色後背包）相
    同，而被告亦坦承該穿著特徵之人為其本人無訛（見偵字卷
    第11、92頁），可知證人Ａ女並未誤認對其性騷擾之行為人
    ，且可特定對之性騷擾之人即為被告，是辯護人此部分辯護
    ，難認有據。
  ⒋辯護人另辯護稱：證人Ａ女提到被告是慣犯，若非從警方得知
    訊息，當無從得知被告之前曾有涉犯其他性騷擾案件，況且
    依據證人於警詢之陳述已表示案發時她還在疑惑是否有性騷
    擾之行為，今日證述卻斬釘截鐵稱被告所為係性騷擾行為，
    可見其證述已經遭污染，不足為不利於被告之認定等語。惟
    查，Ａ女於案發當日（27日）上午8 時46分許遭被告性騷擾
    後，旋於同日晚間10時許前往新北市政府警察局蘆洲分局製
    作筆錄，並對被告提出性騷擾告訴等情，有證人Ａ女之調查
    筆錄1 份在卷可查（見偵字卷第17至19頁），且於該次警詢
    中指稱：當我還在懷疑他是否在性騷擾我，後來我回頭看他
    ，他就慌張逃離現場等語（見偵字卷第18頁），可知Ａ女係
    遭被告不當觸摸且於回頭時見得被告之逃離反應後，而於同
    日晚間前往警察局提告遭捷運旅客性騷擾等情，是Ａ女於前
    往警局提告之時，已認為其遭性騷擾。此外，證人Ａ女就被
    告上車後即緊貼於Ａ女身後，並於捷運行駛過程中，以下體
    觸碰Ａ女臀部等節，係基於Ａ女之親身經歷所為之證述，且前
    後證述一致，再參酌被告觸碰Ａ女臀部之方式、久暫實與一
    般因列車晃動導致乘客肢體碰觸之態樣不同，且Ａ女與被告
    互不相識而無仇隙等情，證人Ａ女之前揭證詞應堪可採，均
    如前所述，自難認其證詞有受員警汙染之虞，辯護人此部分
    辯護，自無可取。
  ⒌辯護人末辯護稱：被告當時因為有事需下車，因而事先準備
    以利下車，並無告訴人所述所謂行動迅速離開之行為，此部
    分無非係證人主觀之感受，並不足以證明被告當時未受傷勢
    影響而行動自由。然查，被告於案發當日尚可自行搭乘捷運
    手扶梯至月台並搭乘捷運列車等情，此經被告供承在卷（見
    偵字卷第10、92頁），並有前揭監視器影像翻拍照片共5 張
    在卷可查（見偵字卷第21至23頁），顯見被告尚有一定程度
    之行動能力，況且，被告之行動能力有無受傷勢影響與其有
    無對Ａ女性騷擾犯行本屬二事，又被告碰觸、磨蹭Ａ女之身體
    部位、方向等情節，均與一般人因列車行進搖晃致使上半身
    隨行車方向前後搖晃之狀態不同等情，有如前述，縱然被告
    於案發時雙腳之傷勢未痊癒，仍難以此逕對被告有利之認定
    ，辯護人此部分辯護，亦難認可採。
  ㈤綜上所述，被告所辯及其辯護人之主張均不足採，本案事證
    明確，被告之上開犯行堪以認定，應予依法論科。
二、論罪按性騷擾防治法第25條所規定之「性騷擾」，係指帶有
    性暗示之動作，具有調戲之含意，讓人有不舒服之感覺，行
    為人具有性暗示而調戲被害人之意，以滿足調戲對方之目的
    ，屬性騷擾之犯意（最高法院96年度台上字第6736號判決意
    旨參照）。女性臀部非我國社會一般正常社交禮儀下所得碰
    觸之身體部位，上開部位如未經本人同意而由他人刻意加以
    碰觸，實足以引起本人嫌惡之感，自該當於性騷擾之要件。
    是核被告所為，係犯性騷擾防治法第25條第1 項意圖性騷擾
    ，乘人不及抗拒，而為觸摸其臀部之行為罪。
三、爰審酌被告前於103 年及107 年分別因碰觸女性胸部、臀部
    等情，經檢察官提起公訴，於法院審理時，均因與告訴人達
    成和解、調解，嗣告訴人均撤回告訴，由法院分別判決不受
    理並確定等情，有臺灣新北地方法院檢察署103 年度調偵字
    第2507號起訴書、本院103 年度審易字第4266號刑事判決、
    臺灣新北地方檢察署107 年度偵字第29258 號起訴書、本院
    107 年度審易字第3365號刑事判決（見偵字卷第59至67頁）
    及臺灣高等法院被告前案紀錄表各1 份在卷可按，而被告猶
    再度違犯本案，顯見被告未能知所警醒並控制自身行止，認
    為其所作所為於將來司法程序進行中，即可透過和解、調解
    即能獲免於刑事處罰，無異將女性身體自主權淪為交易客體
    ，視為得作為調解條件之利益交換，藐視性騷擾之禁止法令
    ，顯見被告未有真心悔過之意，且其性別平等觀念薄弱，不
    懂尊重他人身體隱私自主權，凸顯其惡性重大，殊值非難，
    且其於本案係乘告訴人不及抗拒以下體觸摸告訴人之臀部，
    時間亦非甚微，更對告訴人之身心造成一定程度之傷害（見
    本院易字卷第114 頁），其犯罪手段、情節及所生損害實屬
    非輕，而被告於犯罪後猶否認犯行，未能獲得告訴人原諒（
    見本院易字卷第27頁之本院公務電話紀錄表），犯罪後態度
    誠屬可議，兼衡其自承二技畢業之智識程度，已從勞動部勞
    動力發展署水電產訓班結業，須扶養母親之生活狀況等一切
    具體情狀（見本院易字卷第52頁、第85頁之歷史課程查詢）
    ，量處如主文所示之刑，並諭知易科罰金之折算標準，以資
    懲儆。
據上論斷，應依刑事訴訟法第299 條第1 項前段，性騷擾防治法
第25條第1 項，刑法第11條前段、第41條第1 項前段，判決如主
文。
本案經檢察官吳文正提起公訴，檢察官林殷正到庭執行職務。
中　　華　　民　　國　 110　　年　　8 　　月　　31　　日
                  刑事第八庭  法  官  林翠珊
以上正本證明與原本無異。
如不服本判決，應於判決送達後20日內敘明上訴理由，向本院提
出上訴狀（應附繕本），上訴於臺灣高等法院。其未敘述上訴理
由者，應於上訴期間屆滿後20日內向本院補提理由書「切勿逕送
上級法院」。
                              書記官  王敏芳
中　　華　　民　　國　 110　　年　　8 　　月　　31　　日
附錄本判決論罪法條：
性騷擾防治法第25條
意圖性騷擾，乘人不及抗拒而為親吻、擁抱或觸摸其臀部、胸部
或其他身體隱私處之行為者，處 2 年以下有期徒刑、拘役或科
或併科新臺幣 10 萬元以下罰金。
前項之罪，須告訴乃論。